【裁判字號】    89,易,1377
【裁判日期】    891122
【裁判案由】    違反公司法
【裁判全文】
臺灣桃園地方法院刑事判決                        八十九年度易字第一三七七號
    公  訴  人  臺灣桃園地方法院檢察署檢察官
    被      告  乙○○
右列被告因違反公司法案件，經檢察官提起公訴（八十九年度偵字第五六八二號），
本院判決如左：
        主  文
乙○○公司負責人，違反公司不得經營登記範圍以外之業務之規定，處拘役參拾日，
如易科罰金，以佰元折算壹日。
        事  實
一、乙○○係設於桃園縣桃園市○○路○段一一四九號一樓「聖迪雅詩有限公司」（
    下稱聖迪雅詩公司）之負責人，明知該公司登記所營事業為「一、清潔用品批發
    業。二、化粧品批發業。三、清潔用品零售業。四、化粧品零售業。五、國際貿
    易業。」等業務，並未包括美容護膚業務，竟未向主管機關辦理變更營業項目之
    登記，竟自民國八十七年二月二十七日聖迪詩雅公司設立登記起，擅自在該公司
    內，為他人進行美容護膚，經營登記範圍以外之美容護膚業務，於八十八年十二
    月間，其更於上址二樓隔間闢室供護膚美容之用。嗣於八十九年三月二十日，為
    桃園縣政府建設局商業課所函請前往之桃園縣桃園市公所人員，在上址查獲。
二、案經經濟部函請台灣桃園地方法院檢察署檢察官偵查起訴。
        理  由
一、訊據被告乙○○固坦承右揭經營聖迪雅詩公司，為該公司負責人之事實，惟矢口
    否認有何違反公司法所規定經營登記範圍以外業務之犯行，辯稱：因聖迪雅詩公
    司係販售化粧品之公司，伊只有在客人要求試用時，才幫客人免費擦拭敷臉，此
    項附加服務既未收費自無違反公司法第十五條第一項之規定；伊僅幫客人試用化
    粧品，伊以為試用化粧品就是美容護膚云云。經查：
    （一）被告於桃園縣違規商號訪查時陳稱：超出營業範圍之項目，正在申請變更
          中，若變更有所困難，或許就停止營業等語（見偵查卷第四頁），並於偵
          查中供稱：伊公司是賣化粧品，客戶試用時，才幫客戶敷臉，二樓有隔一
          間作為護膚美容之用途；伊公司幫客戶作護膚試擦是自公司設立開始就作
          ，到八十八年十二月重新裝潢，才隔間設室等語（見偵查卷第一二頁），
          ，基此，被告明知伊所經營之護膚美容業務，為超出營業範圍之項目，且
          自八十七年二月二十七日聖迪雅詩公司設立開始，確有經營護膚美容業務
          等情應堪認定。
    （二）又證人甲○○即前往聖迪雅詩公司進行訪查之桃園縣桃園市公所課員於本
          院調查程序中結證稱：伊去訪查當日先要求負責人乙○○提出營業登記，
          以核對營業狀況有無符合登記之內容，再請負責人說明該公司之營業狀況
          ，莊小姐說該公司除了有擺設商品外，二樓有作隔間為美容護膚之用，當
          時伊有告訴莊小姐該項目是超出登記範圍之營業，她說她知道，也有想至
          縣政府辦變更登記，如果無法變更就不要做了等語（見本院八十九年八月
          二十五日訊問筆錄），核與被告於訪查時與偵查中所供述之上開情節相符
          ，而該證人為執行公務之公務員與被告間並無任何親誼關係，更無怨隙可
          言，衡常倘被告確無為上開陳述，該證人當無故意設詞誣陷被告之可能，
          則證人甲○○上開證詞應堪採信，足認被告於本院審理中所辯顯係事後避
          重就輕之詞尚難憑信。
    （三）再者，公司經營業務，應以具營利性質為限，而公司經營業務行為是否具
          營利性質，在認定上，除可參酌是否向消費者收取費用外，並應綜合其經
          營型態方式，依個案具體事實認定，有經濟部八十九年十月十三日經（八
          九）中字第八九五○七八一二號函，及隨函檢送之該部八十九年十月六日
          經（八九）商六字第八九二二○三三八號經濟部商業司函在卷足參（附於
          本院卷）。據此，倘如被告所辯伊經營美容護膚業務，僅為提供客戶試用
          化粧品，並未收費，然伊提供客戶試用之目的無非係為製造銷售化粧品業
          績，是伊所經營之美容護膚業務，縱未向客戶單獨收費，仍應具有營利之
          性質甚明。況觀諸市面販售化粧品業者率多於店面為試用之服務，以廣招
          徠，而被告竟另闢室為之，已違常情，是認被告所辯上情，要難遽信。
    綜上所述，被告顯有經營登記範圍以外之業務，其所辯顯係卸責之詞，委無足採
    ，此外復有聖迪雅詩公司營利事業登記抄本、設立登記事項卡各乙紙附卷可稽（
    附於偵查卷第五、六頁），及本院函調之經濟部公司行號營業項目代碼表為憑。
    本件事證明確，被告右揭犯行洵堪認定，應依法論科。至被告雖聲請本院前往聖
    迪雅詩公司履勘現場，以明伊並無於上開地點二樓另闢室專供護膚美容之用一情
    ，然因本件事證明確，且現距離案發當時業經半年之久，現場狀況已無法確定與
    案發當時相同，是本院認並無必要，併此敘明。
二、核被告所為，係違反公司法第十五條第一項之規定，應成立同條第三項之罪，自
    應依法論科。爰審酌被告並無任何前科紀錄，有臺灣桃園地方法院檢察署刑案資
    料查註紀錄表及臺灣高等法院被告全國前案紀錄表在卷可按，素行尚稱良好，及
    其犯罪之動機、目的、手段、所生危害、犯後態度等一切情狀，量處如主文所示
    之刑，並諭知易科罰金之折算標準，以示懲儆。
據上論斷，應依刑事訴訟法第二百九十九條第一項前段，公司法第十五條第三項、第
一項，刑法第十一條前段、第四十一條，罰金罰鍰提高標準條例第二條，判決如主文
。
本案經檢察官呂理銘到庭執行職務。
中      華      民      國    八十九    年    十一    月      二十二    日
                              臺灣桃園地方法院刑事第二庭
                                  法  官   王美玲
右正本證明與原本無異。
如不服本判決，應於判決送達後十日內向本院提出上訴狀( 應附繕本 )，上訴於
臺灣高等法院。
                                  書記官   陳靜娟
中      華      民      國    八十九    年    十一    月      二十二    日
附論罪科刑依據之法條：
公司法第十五條
公司不得經營登記範圍以外之業務。
公司之資金，除因公司間業務交易行為有融通資金之必要者外，不得貸與股東或其他
個人。
公司負責人違反前二項規定時，各處一年以下有期徒刑、拘役或科或併科五萬元以下
罰金。並賠償公司因此所受之損害。


司法院資訊處製作；財團法人民間司法改革基金會備份。
